【裁判字號】    98,審易,3491
【裁判日期】    990121
【裁判案由】    毒品危害防制條例
【裁判全文】
臺灣高雄地方法院刑事判決            98年度審易字第3491號
公  訴  人  臺灣高雄地方法院檢察署檢察官
被      告  甲○○
上列被告因違反毒品危害防制條例案件，經檢察官提起公訴（98
年度毒偵字第6907號），被告於本院審理中為有罪之陳述，經裁
定依簡式審判程序審理，並判決如下：
    主  文
甲○○施用第二級毒品，累犯，處有期徒刑伍月，如易科罰金，
以新臺幣壹仟元折算壹日。
    事  實
一、甲○○前因施用毒品案件，經本院以民國89年度毒聲字第26
    07號裁定送觀察勒戒後，因無繼續施用毒品傾向，於89年4
    月12日釋放，並經臺灣高雄地方法院檢察署檢察官於89年4
    月19日以89年度毒偵字第2545號為不起訴處分確定。復於93
    年間，因施用毒品案件，經本院以93年度訴字第2156號判決
    判處有期徒刑7 月確定。又於94年間，因再犯施用毒品案件
    ，經本院以94年度簡字第3997號判決判處有期徒刑5 月確定
    。另因竊盜等案件，經本院以94年度簡字第1024號、94年度
    簡字第4362號判決，分別判處有期徒刑3 月、4 月確定。復
    因再犯施用毒品案件，經本院以94年度簡上字第546 號判決
    判處有期徒刑8 月、5 月，應執行有期徒刑1 年確定。甲○
    ○因上開案件入監執行，於95年10月17日縮短刑期假釋出監
    ，嗣中華民國罪犯減刑條例於96年7 月16日公布施行，經本
    院以97年度聲減字第2270號裁定減刑並定應執行確定後，甲
    ○○於減刑後已無殘刑而執行完畢。又因持有毒品案件，經
    本院以97年度審簡字第1618號判決判處有期徒刑3 月確定，
    於97年10月22日執行完畢，翌日出監。猶不知戒絕毒癮，明
    知甲基安非他命係毒品危害防制條例第2 條第2 項第2 款所
    明定之第二級毒品，不得持有、施用，竟於上開施用毒品犯
    行執行完畢後5 年內，復基於施用第二級毒品甲基安非他命
    之犯意，於98年9 月23日某時（不含受公權力拘束之期間）
    ，在其位於高雄縣仁武鄉○○村○○○街73號住處內，以將
    甲基安非他命置入玻璃球燒烤，待產生煙霧後，吸食煙霧之
    方式，施用第二級毒品甲基安非他命1 次。嗣因警另案實施
    通訊監察，發現甲○○涉有施用毒品罪嫌，經通知到案，並
    得其同意採集尿液送驗，檢驗結果呈甲基安非他命之陽性反
    應，始獲悉上情。
二、案經臺南縣警察局佳里分局報請臺灣臺南地方法院檢察署呈
    請臺灣高等法院檢察署檢察長核轉臺灣高雄地方法院檢察署
    檢察官偵查起訴。
    理  由
一、本件被告甲○○所犯係死刑、無期徒刑、最輕本刑為3 年以
    上有期徒刑以外之罪，其於審理中就被訴事實為有罪之陳述
    ，經本院告知簡式審判程序之旨，並聽取檢察官及被告之意
    見後，裁定行簡式審判程序，合先敘明。
二、上開事實，業據被告於警詢、本院審理中坦白承認（見偵卷
    第5 頁、本卷第20頁），且經警採集其尿液送長榮大學檢驗
    結果，被告尿液呈甲基安非他命陽性反應，有臺南縣警察局
    佳里分局偵辦毒品危害防制條例案件尿液送驗對照表、毒品
    犯罪嫌疑人尿液採驗作業管制紀錄清冊、長榮大學濫用藥物
    尿液確認報告可稽（見偵卷第20、22至23頁）。爰審酌：(
    一) 氣相層析質譜儀（GC／MS）乃目前就藥物篩檢結果必須
    進一步確認時最常採用之確認方法，因此在良好的操作條件
    之下，以氣相層析質譜儀作藥物及其代謝物之定性及定量分
    析，幾乎不會有偽陽性反應產生，業經行政院國軍退除役官
    輔導委員會台北榮民總醫院於83年4 月7 日以（83）北總內
    字第03059 號函示明確。(二)而甲基安非他命經口服投與後
    約百分之70於24小時內自尿中排出，約百分之90於96小時內
    自尿中排出，且甲基安非他命成分之檢出與其投與方式、投
    與量、個人體質、採尿時間與檢測儀器之精密度等諸多方式
    有關，因此僅憑尿液中呈甲基安非他命陽性反應，並無法確
    實推算吸食時間距採集時間之長短，惟依上述資料推斷，最
    長不會超過4 日即96小時，亦經行政院衛生署藥物食品檢驗
    局81年2 月8 日81藥檢一字第001156號函示明確。從而，被
    告尿液經以氣相層析質譜儀鑑驗後，結果呈甲基安非他命陽
    性反應，已如前述，是依前開函示意旨，被告自白核與事實
    相符。
三、按毒品危害防制條例於92年7 月9 日修正公布，自93年1 月
    9 日施行，其中第20條、第23條將施用毒品之刑事處遇程序
    ，區分為「初犯」及「5 年內再犯」、「5 年後再犯」。依
    其立法理由之說明：「初犯」，經觀察、勒戒或強制戒治後
    ，應為不起訴處分或不付審理之裁定；經觀察、勒戒或強制
    戒治執行完畢釋放後，「5 年內再犯」者，因其再犯率甚高
    ，原實施之觀察、勒戒及強制戒治既已無法收其實效，爰依
    法追訴或裁定交付審理。至於經觀察、勒戒或強制戒治執行
    完畢釋放後，「5 年後再犯」者，前所實施之觀察、勒戒或
    強制戒治已足以遮斷其施用毒品之毒癮，為期自新及協助其
    斷除毒癮，仍適用「初犯」規定，先經觀察、勒戒或強制戒
    治之程序。從而依修正後之規定，僅限於「初犯」及「5 年
    後再犯」二種情形，始應先經觀察、勒戒或強制戒治程序。
    倘被告於5 年內已再犯，經依法追訴處罰，縱其第3 次（或
    第3 次以上）再度施用毒品之時間，在初犯經觀察、勒戒或
    強制戒治執行完畢釋放5 年以後，已不合於「5 年後再犯」
    之規定，且因已於「5 年內再犯」，顯見其再犯率甚高，原
    實施觀察、勒戒或強制戒治，已無法收其實效，即應依該條
    例第10條處罰（最高法院95年5 月9 日95年度第7 次刑事庭
    會議決議參照）。查被告前因施用毒品案件，經本院以89年
    度毒聲字第2607號裁定送觀察勒戒後，因無繼續施用毒品傾
    向，於89年4 月12日釋放，並經臺灣高雄地方法院檢察署檢
    察官於89年4 月19日以89年度毒偵字第2545號為不起訴處分
    確定。復於93年間因施用毒品案件，經本院以93年度訴字第
    2156號判決判處有期徒刑7 月確定之事實，有臺灣高等法院
    被告前案紀錄表在卷可憑。是被告雖係於上開觀察勒戒執行
    完畢釋放5 年後再犯本罪，然其前次所犯本院93年度訴字第
    2156號施用毒品案件，係在上開觀察勒戒執行完畢後5 年內
    所為，而屬「5 年內再犯」之情形，依最高法院上開決議之
    意旨，被告本件施用甲基安非他命之犯行，應依法論科。從
    而，本案事證明確，被告犯行，堪予認定。
四、核被告所為，係犯毒品危害防制條例第10條第2 項之施用第
    二級毒品罪。被告持有第二級毒品之行為，已為其後施用之
    高度行為所吸收，不另論罪。又被告曾因如事實欄所示犯行
    ，經法院判決如事實欄所示罪刑確定及執行完畢之事實，此
    有前開前案紀錄表可佐，是其5 年以內故意再犯本件有期徒
    刑以上之罪，為累犯，應依刑法第47條第1 項規定加重其刑
    。爰審酌被告前經觀察勒戒、有期徒刑執行完畢後，猶不思
    戒除毒癮，顯見其並無堅定戒癮之意志，惟念其行為尚未危
    害他人及其犯後坦承犯行，態度尚稱良好等一切情狀，量處
    如主文所示之刑，並衡酌其學歷為國中肄業、家境小康、職
    業為司機等情（見警卷調查筆錄受詢問人欄之記載），諭知
    如主文所示易科罰金之折算標準，以資警惕；至檢察官求予
    量處有期徒刑6 月，略嫌過重，附此敘明。
據上論斷，應依刑事訴訟法第273 條之1 第1 項、第299 條第1
項前段，毒品危害防制條例第10條第2 項，刑法第11條前段、第
47條第1 項、第41條第1 項前段，判決如主文。
本案經檢察官乙○○到庭執行職務。
中    華    民    國    99    年     1    月    21    日
                    刑事第十庭  法  官  方錦源
以上正本證明與原本無異。
如不服本判決應於收受本判決後10日內向本院提出上訴書狀，並
應敘述具體理由，如未敘述上訴理由者，應於上訴期間屆滿後20
日內補提理由書狀於本院（均須按他造當事人之人數附繕本）「
切勿逕送上級法院」。
中    華    民    國    99    年     1    月    21    日
                                書記官  黃勤涵
附錄本判決論罪之法條：
毒品危害防制條例第10條第2 項：
施用第二級毒品者，處3 年以下有期徒刑。


司法院資訊處製作；財團法人民間司法改革基金會備份。
